最高法院刑事判決　　　　　　　　　　　　　　　九十三年度台上字第二三一○號
　　上　訴　人　甲○○
右上訴人因殺人未遂案件，不服台灣高等法院中華民國九十三年二月十九日第二審判
決︵九十二年度上訴字第四四七○號，起訴案號：台灣台北地方法院檢察署九十二年
度偵字第一○八五九號︶，提起上訴，本院判決如左：
    主  文
上訴駁回。
    理  由
按刑事訴訟法第三百七十七條規定：上訴於第三審法院，非以判決違背法令為理由，
不得為之。是提起第三審上訴，應以原判決違背法令為理由，係屬法定要件。如果上
訴理由狀並未依據卷內訴訟資料具體指摘原判決不適用何種法則或如何適用不當，或
係對原審已調查明確並於判決內論駁或說明之事項，徒憑己見重為事實上之爭辯，或
任意指摘，顯與法律規定得為第三審上訴理由之違法情形不相適合時，俱應認其上訴
為違背法律上之程式，予以駁回。上訴意旨略稱：(1)上訴人於本案原係要調解陳漢原
與被害人張登居間之嫌隙，無殺人之犯意，因遭張登居持刀攻擊，為防衛自己，始在
地上拾取掃把反擊，此有證人蔡瑞林可證，原審因一時無法傳喚蔡瑞林而草草結案，
又未傳喚承辦警員查證，即論處殺人未遂罪，使上訴人有冤難伸，難以心服。(2)證人
李秀真係由聲音推測誰先挑釁，屬其個人意見或推測之詞，原審引為判決之依據，自
屬違法云云。
惟查：原判決維持第一審關於上訴人甲○○部分，論處上訴人殺人未遂罪刑之判決，
駁回上訴人在第二審之上訴，係依憑上訴人與原審共同被告陳漢原︵下稱上訴人等︶
之供述，被害人張登居之指訴，證人李秀真、蔡瑞林之證供，卷附內政部警政署鐵路
警察局第一警務段以九十二年九月十九日鐵壹警刑字第○九二○○○三七五八號函、
台北市政府警察局中正第一分局九十二年九月十六日北市警中正一分刑字第○九二六
二四九九○○○號函、第一審勘驗筆錄、亞東紀念醫院精神鑑定報告書、國立台灣大
學醫學院附設醫院之診斷證明書及張登居病歷、九十二年八月四日︵九二︶校附醫秘
字第九二○○二○八二○三號函、台北市政府消防局救護紀錄表、棄置水果刀之現場
圖、殺人之現場圖、扣案物照片、現場照片、被害人受傷照片、上訴人等身上及衣物
染血照片、同型之水果刀照片、電話通聯紀錄，暨扣案水果刀刀鞘、掃把柄、染血咖
啡色襯衫及長褲、拖鞋等證據，為其論罪之依據。並敘明：(一)證人蔡瑞林業經第一審
二度傳喚均未到庭，經囑託台灣嘉義地方法院檢察署拘提，亦拘提無著，有第一審卷
內傳票送達證書、台灣嘉義地方法院檢察署九十二年九月二十六日嘉檢威玄字第二○
一三六號函在卷，可見該證人已處於所在不明而無法傳喚或傳喚不到之情形，參以該
證人在司法警察調查中所為陳述，即被害人先在台北火車站內似酒醉般大吼大叫挑釁
陳漢原，約過一段時間，上訴人等出現在該車站尋找被害人，嗣在南一門處尋獲後，
陳漢原雙手各持一把水果刀砍刺被害人，上訴人則持木棍毆打被害人等當時情節，俱
與證人李秀真在第一審證稱：案發前一、二個小時張登居在車站內發酒瘋大叫﹁阿原
，你給我出來﹂等語，暨上訴人等自承在台北車站南一門處尋獲被害人後，分持水果
刀、掃把柄竹棍刺、打被害人等情一致，惟證人李秀真並未全程目擊事發經過，經訊
明在卷，遍閱全卷僅有證人蔡瑞林全程目擊本案發生經過，因認證人蔡瑞林警詢中之
證詞具有可信之特別情況，其所述為證明犯罪事實之存否所必要，是依刑事訴訟法第
一百五十九條之三第三款之規定，認定其警詢筆錄屬於傳聞之例外，具有證據能力，
且證人蔡瑞林已所在不明，無法傳喚，故不再傳喚。(二)被害人張登居堅稱當時並未取
出口袋內放置平日切水果所用之美工刀，依證人蔡瑞林、李秀真之證供及上訴人於警
詢所供，亦無被害人持刀砍上訴人等之情事，且向內政部警政署鐵路警察局第一警務
段、台北市政府警察局中正第一分局函詢結果，案發現場或被害人身上均未發現有水
果刀或美工刀，參以第一審當庭勘驗陳漢原行兇當日所著藍色襯衫，其上除掉落三個
鈕扣外，並無任何刀器割損情形，及上訴人等於檢察官訊問時均自承與被害人衝突後
並未受有任何傷害各等情，苟被害人當時有持刀攻擊上訴人等之舉，上訴人等應不致
全未受有刀傷，衣物亦無刀器割損情形，綜上事證相互勾稽，足認上訴人等所辯因遭
被害人持刀攻擊，始為正當防衛云云，要屬臨訟圖卸刑責之詞，不足採信。對於上訴
人主張正當防衛，無殺人之故意，認為不可採信，及證人蔡瑞林警詢筆錄依法可採為
論罪證據之理由，均予詳加說明論敘，其推理論斷於證據法則並無違背。又原審對於
案發現場情形，已調查詳盡，縱未傳喚承辦警員到庭說明，於判決並無影響，尚非有
違背調查證據必要性之違法；另證人李秀真係供述其親臨現場目擊部分案發之情形，
並非憑其個人之意見或推測之詞，原判決予以採為論證之依據，於法亦無違誤。上訴
意旨並未依據卷內訴訟資料具體指摘原判決不適用何種法則或如何適用不當，係對原
審已調查明確並於判決內論駁或說明之事項，徒憑己見重為事實上之爭辯，或任意指
摘，自與法律規定得為第三審上訴理由之違法情形不相適合。綜上說明，應認本件上
訴違背法律上之程式，予以駁回。
據上論結，應依刑事訴訟法第三百九十五條前段，判決如主文。
中　　　華　　　民　　　國　　九十三　　年　　　五　　　月　　　六　　　日
                              最高法院刑事第十庭
                                  審判長法官  呂　潮　澤
                                        法官  白　文　漳
                                        法官  吳　昆　仁
                                        法官  孫　增　同
                                        法官  吳　昭　瑩
      右正本證明與原本無異
                                              書  記  官
中　　　華　　　民　　　國　　九十三　　年　　　五　　　月　　 十一 　　日
                                                                        Ｌ
